【裁判字號】    95,訴,3156
【裁判日期】    951212
【裁判案由】    毒品危害防制條例
【裁判全文】
臺灣臺中地方法院刑事判決              95年度訴字第3156號
公  訴  人  臺灣臺中地方法院檢察署檢察官
被      告  甲○○
上列被告因違反毒品危害防制條例案件，經檢察官提起公訴（九
十五年度毒偵字第三八四七號）及移送併辦（九十五年度毒偵字
第五一六四號），被告於本院準備程序中為有罪之陳述，經本院
合議庭評議後裁定由受命法官獨任改行簡式審判程序審理，本院
判決如下：
    主    文
甲○○施用第一級毒品，累犯，處有期徒刑拾月，扣案之海洛因
壹小包（驗餘淨重零點貳玖公克）沒收銷燬之；又施用第二級毒
品，累犯，處有期徒刑捌月。應執行有期徒刑壹年肆月，扣案之
海洛因壹小包（驗餘淨重零點貳玖公克）沒收銷燬之。
    犯罪事實
一、甲○○曾因施用毒品案件，經依本院八十八年度毒聲字第一
    七九二號裁定送勒戒處所進行觀察、勒戒後，認無繼續施用
    毒品傾向，由臺灣臺中地方法院檢察署檢察官於民國八十八
    年四月十三日以八十八年度偵字第三二一七號為不起訴處分
    確定；又因施用毒品案件，經本院以八十八年毒聲字第七四
    九七號裁定送勒戒處所進行觀察、勒戒後，認無繼續施用毒
    品傾向，由臺灣臺中地方法院檢察署檢察官於八十九年一月
    十二日以八十八年度毒偵字第二八六七號為不起訴處分確定
    ；再因施用毒品案件，經本院以九十二年度毒聲字第五七二
    號裁定令入戒治處所施以強制戒治，於九十二年二月二十日
    進入臺灣臺中戒治所接受強制戒治處分，並經提起公訴，經
    本院於九十二年七月二十四日以九十二年度訴字第一七二五
    號判處有期徒刑九月、七月，應執行有期徒刑一年二月，經
    臺灣高等法院臺中分院於九十二年九月三十日以九十二年度
    上訴字第一六一二號判決駁回上訴確定，於九十三年一月九
    日因毒品危害防制條例修正而釋放出所後，即於九十三年一
    月九日入監執行，甫於九十四年二月二十二日因縮短刑期執
    行完畢。
二、甲○○仍不知悔改及徹底戒絕，於前開觀察勒戒、強制戒治
    執行完畢釋放後五年內因施用毒品案件遭判刑後，竟基於施
    用第一級毒品海洛因之犯意，自九十五年四月一日起至九十
    五年八月十日二十一時許止，在臺中縣大肚鄉○○路○段八
    五四巷二一一號其居所，以將少許海洛因摻入香菸內點火燃
    燒使之產生煙霧後加以吸食之方式，非法施用第一級毒品海
    洛因多次；另基於施用第二級毒品安非他命之犯意，於九十
    五年八月十日二十一時許，在臺中縣大肚鄉○○路○段八五
    四巷二一一號其居所，以將安非他命放置於玻璃瓶內以火燒
    烤使之產生煙霧後加以吸食之方式，非法施用第二級毒品安
    非他命一次。嗣於九十五年八月九日二十二時三十分許，在
    臺中縣警察局烏日分局接受尿液採驗結果，呈現嗎啡陽性反
    應，因而查悉上情；復於九十五年八月十一日十六時四十分
    許，在臺中市○區○○路與大德街口，因形跡可疑，為警查
    獲，並扣得甲○○所有供施用毒品使用之海洛因一小包（驗
    餘淨重0.29公克）。
三、案經臺中市警察局第五分局報告臺灣臺中地方法院檢察署檢
    察官偵查起訴暨移送併辦。
    理    由
一、訊據被告甲○○，對於前揭時地，施用第一級毒品海洛因多
    次及施用第二級毒品安非他命一次之情，業於本院中坦認屬
    實，且被告於為警查獲時先後所採集之尿液，經送驗結果，
    亦均呈現嗎啡及安非他命陽性反應，此有詮昕科技股份有限
    公司濫用藥物尿液檢驗報告一份、中山醫學大學附設醫院檢
    驗科藥物檢測中心驗尿報告一份在卷可稽，並有現場查獲照
    片四張、查獲現場位置圖一份附卷可佐，復有扣案之海洛因
    一小包為證，而扣案之海洛因一小包，經送驗結果，含有第
    一級第六項毒品海洛因成分，淨重0.29公克，空包裝重0.32
    公克，此有法務部調查局九十五年九月十六日調科壹字第09
    523015810號鑑定書一份在卷可憑，被告自白供述與現有事
    證相符，應堪置信。本件事證已臻明確，被告犯行，洵堪認
    定。
二、查：刑法業於九十五年七月一日修正施行。按行為後法律有
    變更者，適用行為時之法律，但行為後之法律有利於行為人
    者，適用最有利於行為人之法律，現行刑法第二條第一項定
    有明文。又按修正後之刑法，業已刪除原刑法第五十六條關
    於連續犯之規定，此刪除雖非犯罪構成要件之變更，但顯已
    影響行為人刑罰之法律效果，自屬法律有變更。而被告自九
    十五年四月一日起至九十五年八月十日止先後施用第一級毒
    品海洛因多次之犯行，依據舊法對於連續犯之觀念，強調其
    「概括犯意」及「罪名同一」之主、客觀要件，依修正前刑
    法第五十六條連續犯之規定，係以裁判上一罪論處，但如依
    新法之規定既已將上開連續犯之規定廢除，本案中被告於刑
    法修正前、後多次施用毒品之犯行，即應分別論以數罪，惟
    毒品有高度之成癮性及濫用性，施用毒品犯罪，通常極易成
    癮，一旦身染毒癮，即有於短時間內密集施用之傾向，該等
    施用行為顯然具有反覆性及延續性之特徵，是就業已成癮之
    施用毒品者而言，如將個別施用行為在刑法上逐一評價並分
    別論處罪刑，恐係無視於該種犯罪類型反覆實施之特性，而
    有使行為人承受過度且顯不相當刑罰之疑慮，並與刑罰過度
    評價禁止原持相悖，更有違憲法所揭櫫之比例原則。從而，
    對於時間緊接之多次施用毒品行為，在刑法修正前，法院實
    務均係以連續犯之裁判上一罪論處，而於刑法修正施行後，
    如延續以往之法律見解，將因連續犯之刪除，而應就各次施
    用毒品犯行予以分論併罰，此種法律見解，顯然對於施用毒
    品此種特殊犯罪類型不合宜，本院認為自九十五年七月一日
    刑法修正生效施行後，應將施用毒品之行為，改以集合犯之
    包括一罪關係論處，就此論罪科刑之變更，應屬法律見解之
    變更，性質上非屬法律本身之變更，亦與連續犯規定之刪除
    無涉，自無刑法第二條第一項比較新舊法適用之問題。是以
    ，被告自九十五年四月一日起至九十五年八月十日止多次施
    用第一級毒品海洛因之行為，足認其有反覆施用之情事，應
    逕以集合犯之包括一罪關係論處。
三、按海洛因、安非他命分別係屬毒品危害防制條例所定之第一
    級、第二級毒品，不得非法施用。核被告所為，係犯毒品危
    害防制條例第十條第一項之施用第一級毒品罪、第十條第二
    項之施用第二級毒品罪。被告為供施用而分別持有第一級毒
    品海洛因及持有第二級毒品安非他命之低度行為，均應為施
    用第一級毒品海洛因及施用第二級毒品安非他命之高度行為
    所吸收，不另論處。（又被告於前開時間內先後多次施用第
    一級毒品之犯行，應視為法律構成要件行為之單數，論以集
    合犯之包括一罪，僅受一次之法律評價，因此，臺灣臺中地
    方法院檢察署檢察官九十五年度毒偵字第五一六四號就被告
    於九十五年八月九日往前回溯四日內之某時施用第一級毒品
    海洛因之犯行而予移送併辦部分，與本案起訴之多次施用第
    一級毒品係屬包括上一罪之集合犯，應為起訴效力所及，本
    院自得併予審理。）被告所犯施用第一級毒品罪及施用第二
    級毒品罪二者間，其犯意各別，行為互殊，法益亦異，應予
    分論併罰。查：被告前於九十二年間，因施用毒品罪，經本
    院於九十二年七月二十四日以九十二年度訴字第一七二五號
    判處有期徒刑九月、七月，應執行有期徒刑一年二月，經臺
    灣高等法院臺中分院於九十二年九月三十日以九十二年度上
    訴字第一六一二號判決駁回上訴確定，於九十三年一月九日
    入監執行，於九十四年二月二十二日因縮短刑期執行完畢等
    情，此有臺灣高等法院被告前案紀錄表一份在卷可稽，被告
    前受徒刑之執行完畢後，五年以內故意再犯有期徒刑以上之
    前開二罪，均為累犯，應依刑法第四十七條第一項之規定，
    分別加重其刑。爰審酌被告前因施用毒品之犯行，經歷觀察
    勒戒、強制戒治之機會，仍無法戒除施用毒品之惡習，五年
    內，猶故態復萌，再次施用毒品，無視於毒品對於自身健康
    之嚴重傷害及國家對於杜絕毒品犯罪之禁令，惟因施用毒品
    本身係屬自戕行為，對於社會所產生之潛在危害性尚屬輕微
    ，且被告犯罪後業經坦承犯行，尚知悔悟，犯後態度良好，
    本院考量被告施用第一級毒品之時間為期四個多月，而第二
    級毒品僅施用一次，參酌被告前因施用毒品罪，已遭判刑有
    期徒刑九月、七月等一切情狀，分別量處如主文所示之刑，
    並合併定其應執行之刑，以示懲儆。
四、扣案海洛因一小包（驗餘淨重0.29公克），經檢測結果確實
    含有海洛因成分，係屬毒品危害防制條例第二條第二項第一
    款之第一級毒品，不問屬於被告與否，爰依毒品危害防制條
    例第十八條第一項前段之規定，併予諭知沒收銷燬之。
據上論斷，應依刑事訴訟法第二百七十三條之一第一項、第二百
九十九條第一項前段，毒品危害防制條例第十條第一項、第二項
、第十八條第一項前段，刑法第十一條、第四十七條第一項、第
五十一條第五款，判決如主文。
中    華    民    國    95    年    12    月    12    日
                  刑事第五庭    法  官  巫淑芳
上正本證明與原本無異。
如不服本判決，應於送達後十日內向本院提出上訴狀（須附繕本
），上訴於臺灣高等法院臺中分院。
                                書記官  王麗麗
中    華    民    國    95    年    12    月    12    日
附錄論罪科刑法條：
毒品危害防制條例第10條：
施用第一級毒品者，處六月以上五年以下有期徒刑。
施用第二級毒品者，處三年以下有期徒刑。


司法院資訊處製作；財團法人民間司法改革基金會備份。
